臺灣板橋地方法院刑事判決　　　　　　　　　　　　九十二年度訴字第一三六五號
　　公　訴　人　臺灣板橋地方法院檢察署檢察官
　　被　　　告　甲○○
右列被告因偽造文書等案件，經檢察官提起公訴（九十二年度偵字第六二四三號），
經本院合議庭裁定改依簡式審判程序審理並判決如左：
    主  文
甲○○連續意圖為自己不法之所有，而侵占對於業務上所持有之物，處有期徒刑拾月
。
    事  實
一、甲○○自民國八十九年九月起，擔任臺北縣中和市○○路三六九巷二０九號乙○
　　○社區公寓大廈管理委員會（下稱乙○○社區管委會）之總幹事，負責社區各項
　　費用收付、單據保管、製作帳目等業務，為從事業務之人；詎其基於意圖為自己
　　不法所有及行使業務登載不實文書之概括犯意，自九十年十二月間起至九十一年
　  二月止，連續將各住戶所繳交之房屋管理費及應退還各住戶之裝潢保證金，以變
    易持有為所有之意思，予以侵占入己（侵占之住戶、時間、費用內容、金額詳如
    附表一與附表二所示），共侵占管理費新台幣（下同）五十六萬五千三百二十四
    元，裝潢保證金二十萬元，合計七十六萬五千三百二十四元。且連續於業務上作
    成之日報表上，將收取款項之內容為不實登載，復將不實之日報表繳交予管委會
    ，而行使該業務上登載不實事項之文書，足以生損害於乙○○社區住戶及管理委
    員會。嗣被告於九十一年三月五日離職，因辦理業務交接不清，乙○○社區管委
    會始發覺上情。
二、案經乙○○社區管委會訴由臺北縣政府警察局中和分局移送臺灣板橋地方法院檢
    察署檢察官偵查起訴。
    理  由
一、右揭犯罪事實，業據被告甲○○於本院審理中坦承不諱，核與告訴代理人丙○○
    之指訴情節相符，復有乙○○社區公共管理費用分攤收繳單六十一張（附於偵查
    卷第五十五頁至第七十九頁、第八十五頁至第一一０頁）、乙○○裝潢工程申請
　　表十張（附於偵查卷第八十頁至第八十三頁、第一一二頁至第一一七頁）、乙○
　  ○社區管委會管理費收入報表四張（附於偵查卷第一一九頁至第一二二頁）、綜
    合存款存摺影本（附於偵查卷第一二八頁至第一三一頁）、被告書立之切結書、
    本票及借據各一紙（附於偵查卷第二十八頁、第二十九頁）存卷可稽，本件事證
    明確，被告犯行堪以認定。
二、按被告甲○○於擔任乙○○社區管委會之總幹事期間，將其收取之管理費與保管
    裝潢保證金挪供己用，核其所為，係犯刑法第三百三十六條第二項之業務侵占罪
    ，其於業務上作成之日報表上為不實登載後並行使之，核係犯刑法第二百十六條
    、第二百十五條之行使業務上登載不實文書罪。其登載業務上不實文書之低度行
    為，為行使之高度行為所吸收，不另論罪。又其先後多次業務侵占與行使業務上
    不實文書之犯行，均時間緊接，所犯係構成要件相同之罪名，顯均係基於概括犯
    意反覆為之，應依刑法第五十六條之規定，各論以業務侵占與行使業務上不實文
    書之一罪，並均加重其刑。被告行使上開業務上不實文書之目的，係為掩飾其業
    務侵占之犯行，其所犯二罪間，有方法目的之牽連關係，應依刑法第五十五條之
    規定，從一重之刑法第三百三十六條第二項業務侵占罪論處。爰審酌被告並無前
    科，素行尚佳，有臺灣高等法院被告全國前案紀錄表在卷為據，且事後坦承犯行
    ，惟尚未與告訴人達成和解，亦未償還侵占款項，兼衡其犯罪之動機、目的、手
    段、所生危害等一切情狀，量處如主文所示之刑，以示懲儆。
三、末按「除被告所犯為死刑、無期徒刑、最輕本刑為三年以上有期徒刑之罪或高等
    法院管轄第一審案件者外，於前條第一項程序進行中，被告先就被訴事實為有罪
    之陳述時，審判長得告知被告簡式審判程序之旨，並聽取當事人、代理人、辯護
    人及輔佐人之意見後，裁定進行簡式審判程序。」刑事訴訟法第二百七十三條之
    一第一項定有明文。查本件被告所犯刑法第三百三十六條第二項之業務侵占罪，
    其法定刑為六月以上五年以下有期徒刑，得併科三千元以下罰金之罪，非最輕本
    刑為三年以上有期徒刑之罪，且被告於本院九十三年九月十五日審判程序進行中
    ，復就被訴之事實為有罪之陳述，經告知被告簡式審判程序之旨，被告及公訴人
    對於本件改依簡式審判程序審理亦分別表示同意與無意見，是本院即依前揭刑事
    訴訟法規定，裁定本件進行簡式審判程序，末此敘明。
據上論斷，應依刑事訴訟法第二百七十三條之一第一項、第二百九十九條第一項前段
，刑法第五十六條、第三百三十六條第二項、第二百十六條、第二百十五條、第五十
五條，罰金罰鍰提高標準條例第一條前段，判決如主文。
本案經檢察官李吉祥到庭執行職務。
中　　華　　民　　國　　　 九十三　　　　年　　 九　　　月　　二十九　　日
                                      臺灣板橋地方法院刑事第十二庭
                                          審判長法　官  許仕楓
                                                法  官  陳恒寬
                                                法  官  吳佳穎
右正本證明與原本無異。
如不服本判決，應於判決送達後十日內，向本院提出上訴狀。
                                                書記官  呂妍旻
中　　華　　民　　國　　　 九十三　　　　年　　 九　　　月　　二十九　　日
附錄本案論罪科刑法條全文：
中華民國刑法第三百三十六條 (公務公益侵占罪、業務侵占罪)
對於公務上或因公益所持有之物，犯前條第一項之罪者，處一年以上七年以下有期徒
刑，得併科五千元以下罰金。
對於業務上所持有之物，犯前條第一項之罪者，處六月以上五年以下有期徒刑，得併
科三千元以下罰金。
前二項之未遂犯罰之。
中華民國刑法第二百一十五條：
從事業務之人，明知為不實之事項，而登載於其業務上作成之文書，足以生損害於公
眾或他人者，處三年以下有期徒刑、拘役或五百元以下罰金
中華民國刑法第二百十六條：
行使第二百十條至第二百十五條之文書者，依偽造、變造文書或登載不實事項或使登
載不實事項之規定處斷。
